臺灣橋頭地方法院行政訴訟裁定　　　　　111年度收異字第3號
聲　請　人
即受收容人　LE NGOC HAI（黎玉海）



相　對　人　內政部移民署

代　表　人　鐘景琨　
代　理　人　黃淑貞　


上列聲請人因收容異議事件，本院裁定如下：
    主  文
聲請駁回。
    理  由
一、按「行政法院審理收容異議、續予收容及延長收容之聲請事
    件，應訊問受收容人；入出國及移民署並應到場陳述。行政
    法院審理前項聲請事件時，得徵詢入出國及移民署為其他收
    容替代處分之可能，以供審酌收容之必要性。」、「行政法
    院認收容異議、停止收容之聲請為無理由者，應以裁定駁回
    之。認有理由者，應為釋放受收容人之裁定。」，行政訴訟
    法第237條之12、第237條之14第1項分別定有明文。再按外
    國人受強制出國處分，於具有收容事由之一，非予收容顯難
    強制驅逐出國者，得予收容。是以為保全儘速強制出國處分
    之執行，如因無相關旅行證件，不能依規定執行；有事實足
    認有行方不明、逃逸或不願自行出國之虞；受外國政府通緝
    等情形之一者，且無為其他收容替代處分可能，非予收容顯
    難強制驅逐出國者，自得予收容（見入出國及移民法第38條
    、38條之1規定）。次按「入出國及移民署經依前項規定給
    予當事人陳述意見機會後，認有前項各款情形之一，而以不
    暫予收容為宜，得命其覓尋居住臺灣地區設有戶籍國民、慈
    善團體、非政府組織或其本國駐華使領館、辦事處或授權機
    構之人員具保或指定繳納相當金額之保證金，並遵守下列事
    項之一部或全部等收容替代處分，以保全強制驅逐出國之執
    行：一、定期至入出國及移民署指定之專勤隊報告生活動態
    。二、限制居住於指定處所。三、定期於指定處所接受訪視
    。四、提供可隨時聯繫之聯絡方式、電話，於入出國及移民
    署人員聯繫時，應立即回覆。」、「外國人有下列情形之一
    者，得不暫予收容：一、精神障礙或罹患疾病，因收容將影
    響其治療或有危害生命之虞。二、懷胎五個月以上或生產、
    流產未滿二個月。三、未滿十二歲之兒童。四、罹患傳染病
    防治法第三條所定傳染病。五、衰老或身心障礙致不能自理
    生活。六、經司法或其他機關通知限制出國。」，入出國及
    移民法第38條第2項、第38條之1第1項規定自明，是為確保
    強制出境處分之執行，如有「無相關旅行證件，或其旅行證
    件仍待查核，不能依規定執行」、「有事實足認有行方不明
    、逃逸或不願自行出境之虞」、「於境外遭通緝」等情形之
    一，且無法定得不暫予收容之情形及有收容之必要性（即無
    為其他收容替代處分可能，非予收容顯難強制出境）者，自
    得予以收容。從而，行政法院審理收容異議事件，應審查是
    否具備收容事由、有無得不予收容之情形及收容之必要性等
    （含有無為其他收容替代處分可能），以確保（強制驅逐出
    國、強制出境）處分之執行。
二、本件聲請人即受收容人之聲請意旨略以：入出國及移民法第
    38條之1之立法理由，應為考慮收容人只需在台有固定之住
    所，並會依地檢署之傳喚通知到案即可，故移民署之處分顯
    未考量等語。
三、相對人就聲請人收容異議之意見：受收容人於108年5月27日
    來臺擔任製造業技工，自原合法雇主處逃逸，經雇主通報為
    失聯移工，經桃園市政府警察局中壢分局查獲到案時，已逾
    期停留長達410日，復於收容替代處分期間，違反社會秩序
    維護法、刑法賭博罪及收容替代處分規定，因此，顯然不宜
    以作成收容替代處分等較輕微之方式，以達成強制驅逐出國
    之目的。因此，依上述事由或其他事實可認不暫予收容，受
    收容人將有行方不明、逃逸或不願自行出國之虞，應予駁回
    其聲請等語。
四、經查：
（一）受收容人為越南籍外國人，受強制驅逐出國處分仍有效存
      續中，其於111年1月26日經內政部移民署暫予收容，乃以
      受收容人無相關旅行證件不能依規定執行，及有事實足認
      有行方不明逃逸或不願自行出國之虞，於上開111年1月26
      日經內政部移民署暫予收容。受收容人於前次收容替代期
      間違反社會秩序維護法、刑法賭博罪及違反收容替代處分
      ，且現受收容人無相關旅行文件，確有因無相關旅行證件
      不能依規定執行，並於調查筆錄中自承其收容替代處分之
      限制住居地，係於桃園市觀音區，然現居住地卻位於桃園
      市中壢區，並於新北市新莊區之賭場經員警查獲等語，足
      認其有逃逸行方不明及不願自行出國之事實，此有移民署
      意見書、暫時收容處分書、強制驅逐受收容人出國之處分
      書、違反社會秩序維護法案件處分書、刑事案件報告書、
      調查筆錄、外國人管制檔查詢在卷為憑，復為受收容人所
      不爭執，而查受收容人亦無得不予收容之法定事由存在，
      則受收容人之收容原因迄今仍繼續存在，尚未消滅，應可
      認定。
（二）從而，受收容人受有強制驅逐出國之處分，仍屬有效存續
      中，且依受收容人上開之聲請理由，顯非屬得不予收容之
      事由；又受收容人依法亦無得不予收容之法定事由存在，
      復不宜為收容替代處分。準此，相對人暫予收容受收容人
      ，而不為收容替代處分，依法有據，自無違誤，故本件收
      容異議之聲請，為無理由，應予駁回。
五、據上論結，依行政訴訟法第237條之14第1項前段，裁定如主
    文。
中    華    民    國   111    年    2     月     9    日
                  行政訴訟庭法  官  楊富強
上為正本係照原本作成。
如不服本裁定，應於送達後 5 日內向本院提出抗告狀（須按他
造人數附繕本）。
中    華    民    國   111    年    2     月    9     日
                            書記官  邱秋珍